臺北高等行政法院判決
　　　　　　　　　　　　　　　　　　 96年度訴字第01320號
　　　　　　　　　　　　　　　.
原　　　告　漢伯科技股份有限公司
代　表　人　甲○○
訴訟代理人　李鴻琦　會計師
被　　　告　財政部臺灣省北區國稅局
代　表　人　陳文宗（局長）
訴訟代理人　乙○○
上列當事人間因營利事業所得稅事件，原告不服財政部中華民國
96年2 月13日台財訴字00000000000 號訴願決定，提起行政訴訟
。本院判決如下：
　　主  文
原告之訴駁回。
訴訟費用由原告負擔。
　　事  實
一、事實概要：原告90年度營利事業所得稅結算申報，原列報營
    業收入淨額為新臺幣（下同）59,462,977元及全年所得額虧
    損1,718,018 元，經被告查獲原告虛報營業成本2,973,000
    元及漏報利息收入55,681元，且原告未能提示帳簿憑證供核
    ，乃依同業利潤標準（行業代號：5453-12 ）淨利率9 ％，
    計算營業淨利為5,351,667 元後，加計非營業收入71,940元
    ，減除非營業損失及費用總額443,920 元，核定全年所得額
    為4,979,687 元，並按所漏稅額751,607 元處1 倍之罰鍰75
    1,600 元。原告不服，申經復查結果，除獲追減全年所得額
    346,079 元外，其餘未獲變更，原告就罰鍰部分不服，提起
    訴願經決定駁回後，遂提起本件行政訴訟。原告未於言詞辯
    論期日到場，僅於準備程序期日到場為聲明、陳述。
二、兩造聲明：
　　(一)原告聲明：
      1.訴願決定及原處分撤銷
　    3.訴訟費用被告負擔。
  　(二)被告聲明：
      1.駁回原告之訴。
      2.訴訟費用原告負擔。
三、兩造之爭點：原告有無虛列成本情事？
　　(一)原告主張之理由：
      1.原告係經營電腦、電腦週邊設備及各式辦公設備之買賣
        廠商，銷售對象為公家單位、民營事業與個人單位皆有
        ，本案係爭是否取得虛設行號進貨憑證之認定，查原告
        之供貨廠商，澤來公司係合法設立之營利事業單位，原
        告與澤來公司之交易已實際進貨並依法取具實際交易對
        象開立之統一發票四紙，且已開立土地銀行國內不可撤
        銷信用狀之方式付款，原告帳務處理亦有依進貨內容切
        立傳票，分別載入分錄簿及進貨簿，而出貨銷售部分亦
        有依法開立銷貨統一發票，由上可證，原告在交易過程
        中已善盡注意及相關處理之責任。至於本案交易對象澤
        來公司涉嫌為虛設行號，唯依原告立場，原告向該公司
        購貨除已依法取具統一發票四紙外，付款方式係透過銀
        行開立國內信用狀購貨及付款，原告並依會計帳務切立
        傳票，登入分錄簿、進貨簿等，購入之貨品亦已銷售給
        士林區公所、潮博資訊有限公司、寰美實業有限公司等
        ，有進貨、有銷貨，且相當部分係出售給士林區公所，
        應足以證明與實際交易對象澤來公司有進貨事實。
      2.依行政程序法第九條所示: 行政機關就該管行政程序，
        應於當事人有利及不利之情形，一律注意。被告僅援引
        檢察官起訴書所載概括內容，認定原告之交易對象澤來
        公司係虛設行號，完全漠視該公司係依法設立存在之事
        實，在交易付款流程中，原告透過國內銀行開立信用狀
        購貨，若開狀者及收狀者不存在或信用不佳，銀行斷不
        可能讓廠商作開狀行為，顯示原告財務運作正常，被告
        無由擔心原告之支付價款資金來源。
    (二)被告主張之理由：
      1.原告90年度營利事業所得稅結算申報，列報營業收入淨
        額59,462,977元及全年所得額虧損1,718,018 元，經被
        告查獲其虛報營業成本2,973,000 元及漏報利息收入55
        ,681元，且未能提示帳簿憑證供核，乃依同業利潤標準
        淨利率9 ％，核算營業淨利5,351,667 元，加計非營業
        收入總額71,940元，減除非營業損失及費用總額443,92
        0 元，核定全年所得額4,979,687 元，並按所漏稅額75
        1,607 元處1 倍罰鍰751,600 元。原告申請復查，經就
        其提示帳證查核結果：(1)營業成本：列報56,298,025元
        ，其中2,973,000 元係無進貨事實取得虛設行號開立之
        統一發票，虛報營業成本2,973,000 元，不予認定，核
        算營業成本為53,325,025元，又原告未能提示相關成本
        帳簿及報表供核，成本無法勾稽查核，乃按該業同業利
        潤標準毛利率21％，核定營業成本為46,975,751元。(2)
        營業淨利：列報虧損634,043 元，經重行核算營業淨利
        為8,688,231 元，較按同業利潤標準淨利率9 ％，核算
        營業淨利5,351,667 元為高，乃營利事業所得稅查核準
        則（下稱查核準則）第6 條第1 項規定，核定本期營業
        淨利為5,351,667 元。(3)非營業費用及損失總額：列報
        1,100,234 元，其中114,931 元係高估出售資產損失及
        195,304 元係資產報廢損失未提示相關證明文件供核，
        合計310,235 元不予認列，另利息支出346,079 元經依
        原告提示帳簿憑證查核，均取得合法憑證准予追認，核
        定本期非營業費用及損失總額為789,999 元。原核定全
        年所得額4,979,687 元予以追減346,079 元，變更核定
        為4,633,608元，並以原告漏報系爭營業成本2,973,000
        元及利息收入55,681元，依所得稅法第110 條第1 項規
        定，按所漏稅額751,607 元處1 倍罰鍰751,600 元，於
        法並無不合。
      2.原告雖主張確係向澤來公司進貨，並檢附國內信用狀及
        進貨發票供核，惟查原告於90年度帳列5 月1 日、5 月
        2 日及5 月4 日來自澤來公司進貨合計2,973,000 元，
        依卷附高雄地方法院檢察署（下稱高雄地檢署）檢察官
        起訴書所載，澤來公司係無進銷事實之虛設行號，該公
        司負責人余宏政君談話筆錄中坦承並無生產機具及實際
        交易客戶，又原告僅提示不可撤銷信用狀及訂購單，未
        能提示進貨簽收單、支付價款資金來源、實際收付貨款
        之具體事證及確有進貨事實之相關資料供核，自難證其
        所稱為真正。被告核認原告取具無進貨事實之發票，虛
        報營業成本2,973,000 元及漏報利息收入55,681元，違
        章事證明確，依所得稅法第110 條第1 項規定按所漏稅
        額751,607 元處1 倍罰鍰751,600 元，並無違誤。
　　理  由
一、本件原告起訴時，被告之代表人為凌忠嫄，嗣於訴訟中變更
    為陳文宗，茲據該新任代表人具狀聲明承受訴訟，經核無不
    合，應予准許。又原告經合法通知，未於言詞辯論期日到場
    ，核無行政訴訟法第218 條準用民事訴訟法第386 條各款所
    列之情事，爰依被告之聲請，由其一造辯論而為判決，均合
    先敘明。
二、按「營利事業所得之計算，以其本年度收入總額減除各項成
    本費用、損失及稅捐後之純益額為所得額。」「稽徵機關進
    行調查或復查時，納稅義務人應提示有關各種證明所得額之
    帳簿、文據；其未提示者，稽徵機關得依查得之資料或同業
    利潤標準，核定其所得額。」「納稅義務人已依本法規定辦
    理結算申報，但對依本法規定應申報課稅之所得額有漏報或
    短報情事者，處以所漏稅額2 倍以下之罰鍰。」行為時所得
    稅法第24條第1 項、第83條第1 項及第110 條第1 項分別定
    有明文。
三、原告係經營電腦及其週邊設備零售業，90年度營利事業所得
    稅結算申報，原列報營業收入淨額為59,462,977元及全年所
    得額虧損1,718,018 元，經被告查核結果，以原告無進貨事
    實取得虛設行號澤來開立之統一發票，虛列營業成本2,973,
    000 元及漏報利息收入55,681元，且原告未能提示帳簿憑證
    供核，乃依同業利潤標準（行業代號：5453-12 ）淨利率9
    ％，計算營業淨利為5,351,667 元後，加計非營業收入71,9
    40元，減除非營業損失及費用總額789,999 元（含初查核定
    443,920 元及復查決定追認利息支出346,079 元），核定原
    告全年所得額為4,633,608 元，並以原告虛列上開營業成本
    2,973,000 元及漏報利息收入55,681元，依所得稅法第110
    條第1 項前段，按其所漏稅額751,607 元處以1 倍罰鍰751,
    600 元（計至百元止）之事實，為兩造所不爭，並有原告前
    開結算申報書、被告審查報告書、復查決定書及罰鍰處分書
    附原處分書可稽，堪信為真實。
四、原告對罰鍰處分不服，起訴主張：澤來公司為合法設立之營
    利事業，原告確有向該公司實際進貨，並以開立國內不可撤
    銷信用狀之方式付款，而取得澤來公司開立之統一發票原告
    亦依進貨內容分別載入分錄簿及進貨簿處理，所購入貨品亦
    銷售予士林區公所及潮博等公司，並依法開立銷貨統一發票
    ，足證原告與澤來公司有進貨之事實，且原告於交易過程已
    善盡注意責任，被告片面核定顯有錯誤等語。故本件之爭執
    ，在於被告認定原告無進貨事實取得虛設行號澤來開立之統
    一發票，而虛列營業成本2,973,000元，於法是否有據？
五、經查：
    (一)澤來公司之登記負責人余宏政於法務部調查局南部地區機
      動工作組調查時，供稱：「澤來公司之實際負責人為柯政
      雄，我僅是掛名負責人，…澤來公司並無實際在營業…」
      「…澤來等4 家公司並無實際營業，僅係虛設行號而已，
      並無生產機具及實際交易客戶」等語；而該公司實際負責
      人柯正雄亦供稱：「澤來實業有限公司的登記負責人為余
      宏政，實際負責人為我本人…。」「澤來公司、達利行目
      前僅有一名會計陳秋鳳負責接聽電話及製作我個人開票、
      換票等私帳，薪資一個月二萬三千元。」「兩家公司（即
      澤來公司、達利行）並沒有實際從事任何營業行為」等情
      ，互核二人所述相符，並有前開調查筆錄附原處分卷第19
      5-212 頁可稽；又渠等明知澤來公司為虛設行號，無實際
      營業之行為，卻以發票所載金額6﹪至7.5﹪等之價格，對
      外販售該公司之發票牟利，而幫助買方公司逃漏稅捐，致
      觸犯稅捐稽徵法第43條第1 項之罪嫌，業經高雄地檢署檢
      察官偵查終結而提起訴公訴，亦有高雄地檢署檢察官91年
      度偵字第23337 、23338 號、92年度偵字第5921號起訴書
      附原處分卷第273-280 號卷可參，故依上開證據，足認澤
      來公司為無從事營業行為之虛設行號，原告自不可能與之
      有交易事實。
    (二)又原告就其進貨之事實，僅提示不可撤銷信用狀及訂購單
      ，未能提示進貨簽收單、支付價款資金來源、實際收付貨
      款之具體事證及確有進貨事實之相關資料供核；而依原告
      所提示已將上開進貨銷售予士林區公所、潮博資訊有限公
      司及寰美實業有限公司而開立之銷貨發票，並無確實簽收
      貨物之貨號，亦無從勾稽其進銷是否相符，實難認原告有
      實際進貨之事實，故被告復查決定依上開查得資料，認定
      原告並無進貨之事實，取得虛設行號澤來公司開立之統一
      發票，而虛報營業成本2,973,000 元，洵屬有據。
    (三)末查，原告係營利事業，依法本應就其收入及成本費用等
      事項，誠實記載申報，其未依規定誠實申報，而虛報營業
      成本2,973,000 元及漏報利息收入55,681元，業已構成違
      反誠實申報義務，且分別有故意及疏失漏報之可歸責事由
      ，自應予處罰，故被告依所得稅法第110 條第1 項之規定
      ，按其所漏稅額751,607 元處以1 倍罰鍰751,600 元（計
      至百元止），亦無裁量怠惰、裁量逾越或裁量濫用之情事
      ，洵屬合法。
六、綜上所述，原告之主張，均無可採，原處分於法並無違誤，
    訴願決定予以維持，亦無不合，原告仍執前詞，訴請撤銷，
    為無理由，應予駁回。
據上論結，本件原告之訴為無理由，爰依行政訴訟法第98條第1
項前段、第218 條、民事訴訟法第385 條第1 項前段，判決如主
文。
中　　華　　民　　國　　96　　年　  11　　月　 28  　 日
                        第二庭審判長法  官　徐瑞晃
                                    法  官　陳金圍
                                    法  官　蕭惠芳
上為正本係照原本作成。
如不服本判決，應於送達後20日內，向本院提出上訴狀並表明上
訴理由，如於本判決宣示後送達前提起上訴者，應於判決送達後
20日內補提上訴理由書（須按他造人數附繕本）。
中　　華　　民　　國　　96　　年　  11　　月　 28  　 日
          　　　　　　      　　　　書記官  李淑貞
